【裁判字號】    94,上訴,2458
【裁判日期】    950126
【裁判案由】    毒品危害防制條例
【裁判全文】
臺灣高等法院臺中分院刑事判決        94年度上訴字第2458號
上  訴  人
即  被  告  乙○○
上列上訴人因毒品危害防制條例案件，不服臺灣彰化地方法院94
年度訴字第1404號中華民國94年9月30日 第一審判決（起訴案號
：臺灣彰化地方法院檢察署94年度毒偵字第2877、2936號），提
起上訴，本院判決如下：
    主  文
上訴駁回。
    事  實
一、乙○○前因施用毒品案件，先後二次經送觀察、勒戒後，均
    認無繼續施用毒品之傾向，分別於民國八十九年五月九日、
    同年八月二十二日執行完畢釋放，由台灣彰化地方法院檢察
    署檢察官先後於八十九年五月九日、同年八月二十二日，以
    八十九年度毒偵字第二二一四號、八十九年度毒偵字第二八
    七八、四○一二號為不起訴處分在案。後又因施用第一級毒
    品案件，經原審法院判處有期徒刑七月確定，九十四年二月
    八日執行完畢。
二、詎乙○○仍不思戒絕毒癮，於前開觀察、勒戒執行完畢釋放
    後五年內，復基於施用第一級毒品海洛因之概括犯意，自九
    十四年二月中旬某日起，至同年六月五日十六時三十分許止
    ，在彰化縣線西鄉頂犁村第五公墓、線西鄉境及彰化縣和美
    鎮○○○○○道路旁等處，以將少許海洛因粉末置入針筒內
    加水後，再以之注射手臂之方式及平均約一日施用一、二次
    之頻率，連續施用海洛因多次。乙○○又另行基於施用第二
    級毒品甲基安非他命（起訴書誤載為安非他命）之犯意，於
    九十四年五月十二日或其前四日內之某一時點，在不詳地點
    ，以不明方式，施用甲基安非他命一次。嗣先於九十四年五
    月十二日，為警持搜索票搜索其住處後，經其同意採集其尿
    液送驗，結果呈嗎啡及甲基安非他命陽性反應；復於同年六
    月六日十四時三十分許，在彰化縣和美鎮○○里○○路與和
    厝路口（7-11超商前）查獲，並扣得含有海洛因殘渣之塑膠
    袋一只，始悉上情。
三、案經彰化縣警察局和美分局先後報請臺灣彰化地方法院檢察
    署檢察官偵查起訴。
    理  由
一、訊據上訴人即被告乙○○對於前揭施用毒品海洛因之犯行自
    白不諱，惟矢口否認有施用甲基安非他命之犯行，辯稱：伊
    並沒有施用甲基安非他命云云。惟查：(一)關於施用第一級毒
    品海洛因部分：此部分之事實，業據被告坦白承認，而其先
    後為警採集之尿液，送請彰化縣衛生局檢驗結果，均呈嗎啡
    （海洛因施用入人體後，水解還原成嗎啡，再循嗎啡之代謝
    方式排出體外）陽性反應，有委託檢驗尿液代號與真實姓名
    對照認證單、真實姓名對照表各一紙、彰化縣衛生局九十四
    年五月二十三日煙檢字第九四二一一七號煙毒尿液檢驗成績
    書、九十四年六月十三日煙檢字第九四二四一八號煙毒尿液
    檢驗成績書各一紙附卷可稽。此外，並有含有海洛因殘渣之
    塑膠袋一只扣案可資佐證，被告此部分之自白，核與事實相
    符，堪以採信。(二)次查，關於施用第二級毒品甲基安非他命
    部分：(1)依行政院衛生署藥物食品檢驗局八十一年二月八日
    （八一）藥檢壹字第００一一五六號函解釋：甲基安非他命
    經口服投與後約百分之七十於二十四小時內自尿中排出，約
    百分之九十於九十六小時內自尿中排出，且其成分之檢出與
    投與方式、投與量、個人體質、採尿時間與檢測儀器之精密
    度等諸多因素有關，因此僅憑尿液中呈甲基安非他命陽性反
    應，並無法確實推算吸食時間距離採集時間之長短，惟依上
    述資料推斷，最長可能不會超過四日，有該局函文一紙在卷
    可稽（見原審卷第28頁）。且有關服用（甲基）安非他命或
    海洛因（嗎啡）以外之藥物或飲料者，其尿液檢驗結果是否
    可能有安非他命或海洛因（嗎啡）反應，如利用精密的儀器
    分析，將可排除偽陽性之可能，而得到正確的答案，因此篩
    檢結果必須進一步確認，在目前最常採用之確認方法為氣相
    層析質譜儀（ＧＣ／ＭＳ），此乃因在良好的操作條件下，
    以氣相層析質譜儀作藥物及其代謝產物之定性及定量分析，
    幾乎不會有偽陽性反應產生。(2)經查，本件被告於九十四年
    五月十二日為警查獲後採集之尿液，先經彰化縣衛生局檢驗
    ，偵查中再送請詮昕科技股份有限公司覆驗結果，均呈甲基
    安非他命之陽性反應，有真實姓名對照表、彰化縣衛生局上
    開煙毒尿液檢驗成績書一紙、詮昕科技股份有限公司九十四
    年六月二十九日第00000000號濫用藥物尿液檢驗報
    告一紙在卷可資佐證。且詮昕科技股份有限公司所用之確認
    結果方法，即係採用氣相層析質譜儀（ＧＣ／ＭＳ），故前
    開被告之尿液經詮昕科技股份有限公司覆驗所採用之確認方
    法已足以排除「偽陽性」之可能。被告辯稱並未施用甲基安
    非他命云云，不足採信。(三)被告前因施用毒品案件，先後二
    次經送觀察、勒戒後，均認無繼續施用毒品之傾向，分別於
    民國八十九年五月九日、同年八月二十二日執行完畢釋放，
    由台灣彰化地方法院檢察署檢察官先後於八十九年五月九日
    、同年八月二十二日，以八十九年度毒偵字第二二一四號、
    八十九年度毒偵字第二八七八、四○一二號為不起訴處分在
    案之事實，有臺灣高等法院被告前案紀錄表在卷可憑，足見
    被告係於前開觀察、勒戒執行完畢釋放後五年內再犯本件施
    用毒品海洛因、甲基安非他命之犯行，亦堪認定。事證明確
    ，被告施用第一、二級毒品犯行堪以認定，自應依法論科。
二、按海洛因係毒品危害防制條例所定之第一級毒品，而甲基安
    非他命則係同條例所定之第二級毒品，均不得非法施用。核
    被告所為，係犯毒品危害防制條例第十條第一項之施用第一
    級毒品罪及同條第二項之施用第二級毒品罪。其為供施用第
    一級毒品及第二級毒品而持有各該級毒品之低度行為，應各
    為施用之高度行為所吸收，均不另論罪。又被告先後多次之
    施用第一級毒品海洛因之犯行，時間緊接，犯罪構成要件相
    同，顯係基於概括之犯意反覆為之，為連續犯，應依連續犯
    之規定，以一罪論，並加重其刑。又被告前因施用第一級毒
    品案件，經原審法院判處有期徒刑七月確定，九十四年二月
    八日執行完畢之事實，有臺灣高等法院被告前案紀錄表在卷
    可稽，其於刑之執行完畢後五年內再犯有期徒刑以上之罪，
    係屬累犯，依刑法第四十七條規定，就施用第一級毒品罪部
    分遞加重其刑，另就施用第二級毒品罪部分加重其刑。被告
    所犯上開二罪間，犯意各別，罪質互殊，應予分論併罰。原
    審因而適用毒品危害防制條例第十條第一項、第二項、第十
    八條第一項前段，刑法第十一條前段、第五十六條、第四十
    七條、第五十一條第五款之規定，並審酌被告之素行（有臺
    灣高等法院被告前案紀錄表可稽）、犯罪之動機、目的、施
    用毒品係戕害自身健康、施用毒品海洛因、甲基安非他命之
    期間、次數、所生危害及犯罪後之態度等一切情狀，分別就
    被告施用第一級毒品部分，量處有期徒刑十月，另就被告施
    用第二級毒品部分，量處有期徒刑三月，並定其應執行之刑
    為有期徒刑一年；及敘明扣案含有海洛因殘渣之塑膠袋一只
    ，兩者已難析離，俱認屬海洛因，係第一級毒品，應依毒品
    危害防制條例第十八條第一項前段規定宣告沒收銷燬之。核
    原判決認事用法均無違誤，量刑亦稱妥適。被告提起上訴，
    並未具體指摘原判決關於認定其施用第一級毒品部分有何違
    法或不當之處，而其另否認有施用甲基安非他命，指摘原判
    決不當部分，亦難採信，其上訴均無理由，自應駁回。
據上論結，應依刑事訴訟法第三百六十八條，判決如主文。
本案經檢察官甲○○到庭執行職務。
中    華    民    國    95    年    1     月    26    日
                刑事第四庭  審判長法  官  洪  耀  宗
                                  法  官  劉  登  俊
                                  法  官  江  德  千
上列正本證明與原本無異。
施用第一級毒品部分得上訴。
施用第二級毒品部份不得上訴。
如不服本判決應於收受送達後十日內向本院提出上訴書狀，其未
敘述上訴之理由者並得於提起上訴後十日內向本院補提理由書（
均須按他造當事人之人數附繕本）。
                                  書記官  吳  麗  琴
中    華    民    國    95    年    1     月    27    日
【附錄論罪科刑法條】
毒品危害防制條例第十條
施用第一級毒品者，處六月以上五年以下有期徒刑。
施用第二級毒品者，處三年以下有期徒刑。
                                                      Ｆ


司法院資訊處製作；財團法人民間司法改革基金會備份。
